【裁判字號】    97,上易,663
【裁判日期】    970829
【裁判案由】    詐欺
【裁判全文】
臺灣高等法院高雄分院刑事判決         97年度上易字第663號
上  訴  人  臺灣高雄地方法院檢察署檢察官
被      告  丙○○
上列上訴人因被告詐欺案件，不服臺灣高雄地方法院96年度易字
第3982號中華民國97年6 月4 日第一審判決（起訴案號：臺灣高
雄地方法院檢察署96年度他字第3834號），提起上訴，本院判決
如下：
    主  文
原判決撤銷。
丙○○意圖為自己不法之所有，以詐術使人將本人之物交付，處
有期徒刑參月，減為有期徒刑壹月又拾伍日，如易科罰金以新台
幣貳仟元折算壹日；又意圖為自己不法之所有，以詐術使人將本
人之物交付，處有期徒刑貳月，減為有期徒刑壹月，如易科罰金
以新台幣貳仟元折算壹日；應執行有期徒刑貳月，如易科罰金以
新台幣貳仟元折算壹日。
    事  實
一、丙○○明知其已無支付能力，竟意圖為自己不法之所有，分
    別於下列時、地，為詐欺之行為：
(一)、於民國（以下同）95年12月14日，前往高雄市○○區○○路
    50號3 樓之1 久盛企業有限公司（下稱久盛公司），向該公
    司負責人乙○○諉稱：購買餐具供營業之用云云，向久盛公
    司購買如附表一所示之物（商品名稱、價格、數量各如附表
    一所載)， 共計新台幣 (下同)452,400 元 ，該公司負責人
    乙○○不疑有詐，於同年月18、20日，將附表一所示之餐具
    、廚房設備載至丙○○指定之臺南縣新市鄉○○○ 路17號統
    一PARK17商場內及台南縣仁德休息站交付，丙○○並簽發合
    作金庫銀行港都分行，支票號碼分別為PE007137、PE007136
    號，發票人均為源盛青果行丙○○，面額均為226,200 元，
    發票日分別為96年3 月15日、96年1 月30日支票2 張，以資
    塘塞，惟上開支票屆期經提示，均遭退票，且逃匿無蹤，久
    盛公司始知受騙。
(二)、於96年2 月28日，前往高雄市苓雅區○○○路167 之1 號翌
    超有限公司（下稱翌超公司），佯稱購買如附表二所示之餐
    具、廚房設備，共計119,007 元，致翌超公司負責人丁○○
    陷於錯誤，將附表二所示之餐具、廚房設備載至丙○○指定
    之臺南縣新市鄉○○○ 路17號統一PARK17商場內及臺南縣仁
    德休息站交付予丙○○，丙○○取得該貨品後，拒不付款，
    並逃匿無蹤，該翌超公司始知受騙。
二、案經久盛公司負責人乙○○、翌超公司負責人丁○○訴由台
    灣高雄地方法院檢察署檢察官偵查起訴。
    理  由
一、訊據上訴人即被告丙○○（下稱被告）雖供承分別於前開時
    、地向久盛公司及翌超公司購買附表一、二所示之餐具，且
    尚未付款之事實，惟矢口否認有詐款取財之犯行，辯稱：因
    在賣場經營餐飲生意，才向久盛、翌超二公司購買餐具，嗣
    因生意失敗，週轉不靈，且與太太感情不睦，太太不願支援
    ，致無法如期付款，願找到工作後，分期償還上開貨款，並
    非蓄意詐騙云云。惟查：
(一)、被告分別於上開時、地，向久盛公司及翌超公司購買附表一
    、二所示之餐具，並經久盛公司及翌超公司如數交付，被告
    並簽發上開合作金庫銀行支票2 張，交付久盛公司，惟該2
    張支票屆期經提示，均不獲支付，且被告迄今尚未支付久盛
    公司及翌超公司任何價款之事實，並據被告於原審及本院坦
    承不諱，核與證人即告訴人久盛公司負責人乙○○於原審及
    本院、翌超公司職員甲○○於原審證述情節相符，並有久盛
    公司報價單、交貨單，翌超公司估價單、對帳單，上開支票
    及退票理由單等影本在卷足稽。又被告自93年9 月間起，即
    有支票退票記錄，此有票據信用資訊連結作業1 份附於偵查
    卷足憑，足見被告於向久盛、翌超公司購買上開餐具時，已
    無支付能力，且被告購得上開物品後，非但分文未付，且逃
    匿無蹤，經檢察官發布通緝，始被警逮捕歸案等情，亦有台
    灣高雄地方法院檢察署通緝書1 份及被緝獲諭令交保之訊問
    筆錄附於偵查卷內足憑。顯然被告於向久盛、翌超公司購買
    附表一、二所示餐具之初，即蓄意詐騙甚明。
(二)、至被告另辯稱：因積欠統一公司款項，致放置於賣場之餐具
    遭統一公司扣押云云。此益足以證明被告於購買附表一、二
    所示之餐具時，已有債務，已無支付久盛公司及翌超公司貨
    款之能力，該批餐具被扣押，尚不足以為被告有利之認定。
(三)、另翌超公司曾與被告之前妻開設之「元氣咖哩」生意往來2
    年，信用不錯，此次係與被告第一次做生意，及事後向被告
    請求上開貨款，被告無法支付，曾退回數千元之貨物 (上開
    詐欺金額，已扣除退回之貨款)， 雖據證人甲○○於原審證
    述屬實，惟被告與其前妻係不同之權利義務主體，自難以被
    告之前妻信用良好，而否定被告本件施詐之意圖，且被告已
    與其前妻感情不睦，被告之前妻顯無為被告負擔貨款之可能
    ，且本件被告本人係第一次與翌超公司交易，即未支付任何
    貨款，亦足認被告利用其前妻之良好信用，作為施詐翌超公
    司之方式之一，至被告於翌超公司請求貨款時，雖退回數千
    元貨品，然此亦難認被告於向翌超公司購物之初，無施詐之
    犯意。
(四)、綜上所述，被告施騙久盛、翌超公司上開貨品之事證，已甚
    明確，是其所辯，係屬卸責之詞，不足採信，其犯行堪以認
    定。
三、核被告所為，均係犯刑法第339 條第1 項之詐欺取財罪，被
    告所犯上開2 詐欺取財罪，應予分論併科。
四、原審以不能證明被告犯罪，諭知無罪之判決，尚有未洽。檢
    察官上訴意旨，指摘原判決諭知被告無罪不當，為有理由，
    自應由本院將原判決撤銷改判。爰審酌被告迄未清償任何貨
    款，及被告詐得貨物價額等一切情狀，分別量處如主文所示
    之刑。又被告上開詐欺取財犯行，均在中華民國96年4 月24
    日以前，被告雖於96年8 月2 日被通緝歸案，惟被告係中華
    民國96年罪犯減刑條例於96年7 月16日施行後之同年7 月31
    日始被通緝，有台灣高雄地方法院檢察署通緝書附於偵查卷
    內足稽，與該條例第5 條不得依該條例減刑之規定不符，本
    院仍得依該條例第2 條第1 項第3 款、第7 條、第9 條、第
    10條第1 項之規定，分別減刑及定其應執行刑均如主文所示
    ，並諭知易科罰金之折算標準。
據上論結，應依刑事訴訟法第369 條第1 項前段、第364 條、第
299 條第1 項前段，刑法第339 條第1 項、第41條第1 項前段、
第51條第5 款、中華民國96年罪犯減刑條例第2 條第1 項第3款
、第7 條、第9 條、第10條第1 項、刑法施行法第1 條之1 ，判
決如主文。
本案經檢察官彭南雄到庭執行職務。
中    華    民    國    97    年    8     月    29    日
                      刑事第六庭  審判長法  官  王憲義
                                        法  官  張盛喜
                                        法  官  邱永貴
以上正本證明與原本無異。
不得上訴。
中    華    民    國    97    年    8     月    29    日
                                        書記官  張雲義
附錄本件判決論罪科刑法條：
中華民國刑法第339 條第1 項
（普通詐欺罪）
意圖為自己或第三人不法之所有，以詐術使人將本人或第三人之
物交付者，處5 年以下有期徒刑、拘役或科或併科1 千元以下罰
金。


司法院資訊處製作；財團法人民間司法改革基金會備份。
